臺灣臺北地方法院刑事判決　　　　　　　95年度易字第2928號
公　訴　人　臺灣臺北地方法院檢察署檢察官
被　　　告　乙○○
上列被告因違反動產擔保交易法案件，經檢察官提起公訴（95年
度偵緝字第2884號），因被告於準備程序中對犯罪事實為有罪之
陳述，經告以簡式審判之意旨，並聽取當事人之意見後，經本院
合議庭裁定由受命法官獨任進行簡式審判程序，判決如下：
    主    文
乙○○動產擔保交易之債務人，意圖不法之利益，將標的物出質
，致生損害於債權人，處拘役伍拾日，如易科罰金，以銀元參佰
元即新臺幣玖佰元折算壹日。
    犯罪事實
一、乙○○於民國九十四年三月二十五日在臺北市大安區○○○
    路四五○號「湯蓁日本料理店」內，以其所有車號五九八七
    —ＤＮ號自用小客車，向聯邦商業銀行股份有限公司（下稱
    聯邦商銀）貸款新臺幣（下同）二百八十萬元，並簽訂汽車
    貸款申請書、動產抵押契約、動產擔保交易動產抵押設定登
    記申請書，設定三百七十萬元之動產抵押權予聯邦商銀，而
    為動產擔保交易之債務人，約定自九十四年三月二十日起至
    九十八年三月二十八日為止，每月一期，分四十八期清償，
    每期含本金與利息共須支付七萬六千五百二十四元，標的物
    則約定應存放在基隆市○○區○○街三三三巷三號四樓附近
    ，且不得擅自遷移、出質、出賣、移轉或為其他處分。詎乙
    ○○於繳納五期分期付款之後，即拒不付款，並意圖不法之
    利益，於九十四年三月二十八日將上開自用小客車遷移上開
    約定之處所，並出質於不知情之吳長安以抵償前所積欠之債
    務，致聯邦商銀因而受有貸款仍有四十三期、每期七萬六千
    五百二十四元未獲清償之損害。
二、案經被害人聯邦商銀訴由臺灣臺北地方法院檢察署檢察官偵
    查起訴，並經本院合議庭裁定由受命法官獨任進行簡式審判
    程序。
    理    由
一、上開犯罪事實業據被告乙○○於本院準備程序及審判程序中
    坦承不諱，核與告訴代理人甲○○指訴之情節相符（九十五
    年度他字第四○三二號偵查卷第二十五頁至第二十六頁），
    且有汽車貸款申請書、動產抵押契約、動產擔保交易動產抵
    押設定登記申請書、動產使用權同意書、車籍作業系統查詢
    認可資料各一份附卷可稽（九十五年度他字第一○七九號偵
    查卷第五頁、第七頁至第八頁、第十六頁至第十七頁、第七
    十五頁）。被告上開任意性之自白，經前揭證據補強後，應
    認與事實相符，而得作為認定被告犯罪之證據。本案事證明
    確，被告犯行堪以認定，應依法論科。
二、按行為後法律有變更者，適用行為時之法律，但行為後之法
    律有利於行為人者，適用最有利於行為人之法律，刑法第二
    條第一項定有明文，被告行為後，刑法第三十三條第五款條
    文，業於九十四年二月二日修正公布，且依刑法施行法第十
    條之一規定，於九十五年七月一日生效施行，依修正前刑法
    第三十三條第五款規定，罰金為銀元一元即新臺幣三元以上
    ，惟修正後刑法第三十三條第五款規定，罰金為新臺幣一千
    元以上，經比較結果，新法並未較有利於被告，自應適用修
    正前刑法第三十三條第五款之規定處斷。
三、查被告為動產擔保交易之債務人，於取得標的物之占有後，
    在價金未付清前，竟將該標的物予以出質，並拒納餘款，致
    生損害於債權人，其有牟取不法利益之意圖甚明，核其所為
    ，係違反動產擔保交易法第三十八條意圖不法之利益，將標
    的物出質，致生損害於債權人罪。被告遷移標的物以出質於
    他人，仍應包括構成一罪，遷移行為應為出質行為所吸收，
    應論以出質。爰審酌被告僅繳納分期付款五期，尚餘四十三
    期未繳納，素行良好，於本院坦承犯行、態度良好，及其生
    活狀況、智識程度等一切情狀，量處如主文所示之刑。又按
    行為後法律有變更者，適用行為時之法律。但行為後之法律
    有利於行為人者，適用最有利於行為人之法律，刑法第二條
    第一項定有明文。查被告行為後，刑法第四十一條關於易科
    罰金之規定，已於九十四年二月二日經總統令修正公佈，並
    於九十五年七月一日施行，被告行為時之刑法第四十一條第
    一項前段規定：「犯最重本刑為五年以下有期徒刑以下之刑
    之罪，而受六個月以下有期徒刑或拘役之宣告，因身體、教
    育、職業、家庭之關係或其他正當事由，執行顯有困難者，
    得以一元以上三元以下折算一日，易科罰金。」而被告行為
    時之易科罰金折算標準，即修正前罰金罰鍰提高標準條例第
    二條前段（現已刪除）規定，就其原定數額提高為一百倍折
    算一日，則本件被告行為時之易科罰金折算標準，應以銀元
    三百元折算一日，經折算為新臺幣後，應以新臺幣九百元折
    算為一日，惟九十五年七月一日修正公布施行之刑法第四十
    一條第一項前段則規定：「犯最重本刑為五年以下有期徒刑
    以下之刑之罪，而受六個月以下有期徒刑或拘役之宣告者，
    得以新臺幣一千元、二千元或三千元折算一日，易科罰金。
    」經比較修正前後之易科罰金折算標準，以九十五年七月一
    日修正公布施行前之規定，較有利於被告，依前揭規定，本
    件即應依刑法第二條第一項前段，適用修正前刑法第四十一
    條第一項前段規定，諭知易科罰金之折算標準。
據上論斷，應依刑事訴訟法第二百七十三條之一第一項、第二百
九十九條第一項前段，動產擔保交易法第三十八條，刑法第二條
第一項前段、第十一條前段，修正前刑法第四十一條第一項前段
，罰金罰鍰提高標準條例第一條前段，修正前罰金罰鍰提高標準
條例第二條，現行法規所定貨幣單位折算新臺幣條例第二條，判
決如主文。
本案經檢察官王志超到庭執行職務
中　　華　　民　　國　　96　　年　　3　　月　　16 　　日
　　　　　　　　　刑事第七庭  法　官　余明賢
以上正本證明與原本無異。
如不服本判決，應於判決送達後10日內向本院提出上訴狀（應抄
附繕本）。告訴人或被害人如對於本判決不服者，應具備理由請
求檢察官上訴，其上訴期間之計算係以檢察官收受判決正本之日
期為準。
　　　　　　　　　　　　　　　書記官　葉潔如
中　　華　　民　　國　　96　　年　　3 　　月　　16　　日
附錄本案論罪科刑法條全文
動產擔保交易法第三十八條
動產擔保交易之債務人，意圖不法之利益，將標的物遷移、出賣
、出質、移轉、抵押或為其他處分，致生損害於債權人者，處三
年以下有期徒刑、拘役或科或併科六千元以下之罰金。
